【裁判字號】    98,訴,242
【裁判日期】    980422
【裁判案由】    違反臺灣地區與大陸地區人民關係條例等
【裁判全文】
臺灣高雄地方法院刑事判決               98年度訴字第242號
公  訴  人  臺灣高雄地方法院檢察署檢察官
被      告  丁○○
輔  佐  人  甲○○
指定辯護人  本院公設辯護人乙○○
上列被告因違反臺灣地區與大陸地區人民關係條例等案件，經檢
察官向臺灣高雄地方法院聲請簡易判決處刑（案號：臺灣高雄地
方法院檢察署96年度偵字第31768 號），經本院改以通常程序審
理後，判決如下：
    主  文
丁○○共同連續違反不得使大陸地區人民非法進入臺灣地區之規
定，處有期徒刑壹年陸月，減為有期徒刑玖月。緩刑參年。
    事  實
一、丁○○明知大陸地區人民非經臺灣地區主管機關許可，不得
    進入臺灣地區，且與大陸女子俞玉英並無結婚之真意，仍與
    綽號「阿喜仔」真實年籍姓名不詳之成年男子，約定由丁○
    ○擔任「人頭丈夫」，「阿喜仔」則給予丁○○新臺幣（下
    同）6 萬元，丁○○、「阿喜仔」乃共同基於使大陸地區人
    民非法進入臺灣地區之概括犯意聯絡，渠二人並與俞玉英共
    同基於行使使公務員將不實事項登載於職務上所掌公文書之
    犯意聯絡，由「阿喜仔」安排丁○○前往大陸地區，並與大
    陸地區女子俞玉英於民國91年11月12日在大陸福建省福州市
    公證處辦理結婚登記手續，取得該公證處核發之結婚證明書
    。嗣丁○○返回臺灣後，持上揭結婚公證書向財團法人海峽
    交流基金會﹙下稱海基會﹚服務處申請認證，取得認證證明
    。復由丁○○於91年12月5 日，持上開結婚公證書、海基會
    驗證證明書，至高雄縣橋頭鄉戶政事務所辦理結婚登記，使
    不知情之戶政人員將丁○○與俞玉英於91年11月12日結婚，
    及俞玉英為丁○○之配偶等不實事項登載於職務上所掌之戶
    籍登記資料，及戶籍謄本、國民身分證等公文書上，並據以
    核發戶籍謄本、國民身分證予丁○○，足以生損害於戶政機
    關對於戶籍資料管理之正確性。丁○○復於91年12月5 日，
    以配偶來臺團聚為由，檢具大陸地區人民進入臺灣地區保證
    書、海基會驗證證明書、大陸福建省福州市公證處結婚證明
    書等文件，持向內政部警政署入出境管理局（現已改制為內
    政部入出國及移民署，以下仍沿舊稱「入出境管理局」）申
    請辦理俞玉英入境來臺之手續，致使不知情之該管公務員經
    實質審查後亦未發覺有偽，於91年12月12日准予核發大陸人
    民進入臺灣地區旅行證，使俞玉英得於92年2 月18日以團聚
    名義入境來臺。嗣渠等承前開概括犯意聯絡，推由丁○○於
    94年2 月間，檢具大陸地區人民進入臺灣地區保證書、驗證
    證明書、大陸福建省福州市公證處結婚證明書、及上開登載
    有丁○○與俞玉英結婚不實事項之戶籍謄本公文書，向入出
    境管理局申請准許俞玉英依親居留，經入出境管理局該管公
    務員實質審查後，於94年2 月25日核發大陸人民在臺灣地區
    居留證，使俞玉英於95年2 月7 日離臺後得藉之再次於95年
    3 月11日非法進入臺灣地區境。嗣於96年10月2 日丁○○於
    犯罪被發覺前，向高雄縣警察局岡山分局自首接受裁判。
二、案經高雄縣政府警察局岡山分局移送臺灣高雄地方法院檢察
    署檢察官聲請簡易判決處刑。
    理  由
壹、證據能力部份：
    按被告以外之人於審判外之言詞或書面陳述，除法律有規定
    者外，不得作為證據，刑事訴訟法第159 條固定有明文，惟
    被告以外之人於審判外之陳述，雖不符同法第159 條之1 至
    之4 規定，而經當事人於審判程序同意作為證據，法院審酌
    該言詞陳述或書面陳述作成時之情況，認為適當者，亦得為
    證據。又當事人、代理人或辯護人於法院調查證據時，知有
    第159 條第1 項不得為證據之情形，而未於言詞辯論終結前
    聲明異議者，視為有前項之同意，此亦據同法第159 條之5
    規定甚明。本判決以下所引之傳聞證據，均據檢察官、被告
    及辯護人於本院準備程序時，表示無意見，並同意引為證據
    ，且於本院言詞辯論終結前，檢察官及被告、辯護人對於卷
    附具有傳聞證據性質之證據，既已知其情，均未聲明異議，
    本院審酌上開證據取得過程並無瑕疵，亦無違法取證之不適
    當情形，以之作為證據使用係屬適當，且與待證事實具有關
    連性等情況，應認依刑事訴訟法第159 條之5 第1 項之規定
    ，得為證據，而有證據能力。
貳、實體部分：
一、上揭犯罪事實，業據被告丁○○於警詢、偵查坦承：「我確
    實與俞玉英假結婚，是阿喜仔安排的，後來俞玉英拿到工作
    證，就聯絡不到她」不諱，並於本院審理中均供稱：「我與
    俞玉英是假結婚，介紹的阿喜仔承諾要給我6 萬元，但是最
    後實際收到2 萬元，我只有收一次錢，是介紹的人拿給我的
    。後來俞玉英第二次入境的時候，我有幫她申請，但是俞玉
    英第二次入境之後，就沒有再與我聯絡」等語詳盡，此外，
    復有海基會驗證證明書、福建省福州市公證處結婚公證書、
    被告戶籍謄本、被告與俞玉英入出境資料、內政部入出國及
    移民署97年4 月29日移署資處娟字第09710463790 號函及所
    附91年12月12日核准之大陸地區人民進入台灣地區申請書、
    大陸地區人民進入臺灣地區保證書1 份；及94年2 月25日核
    准之大陸地區人民在臺地區居留申請書、大陸地區人民進入
    臺灣地區保證書、戶籍謄本各1 份等資料在卷可稽，是被告
    之任意性自白核與事實相符，洵堪採為論罪科刑之依據。綜
    上所述，本案事證明確，被告上開犯行堪以認定，應依法論
    科。
二、被告行為後，刑法業於94年2 月2 日修正公布部分條文，並
    於95年7 月1 日施行。依修正後刑法第2 條第1 項規定：「
    行為後法律有變更者，適用行為時之法律。但行為後之法律
    有利於行為人者，適用最有利於行為人之法律。」，此條規
    定係規範行為後法律變更所生新舊法律比較適用之準據，是
    刑法第2 條本身雖經修正，尚無比較新舊法之問題，應一律
    適用裁判時之現行刑法第2 條。又比較新舊法時，應就罪刑
    有關之共犯、牽連犯、連續犯、有無累犯加重、自首減輕暨
    其他法定加減原因與加減例等一切情形，綜其全部罪刑之結
    果而為比較，復有最高法院95年度第8 次刑庭會議決議可資
    參照。茲就本案有關之新舊法比較臚列如下：
(一)關於共同正犯之規定，修正前刑法第28條原規定：「2 人以
    上共同實施犯罪之行為者，皆為正犯」，修正後則為「2 人
    以上共同實行犯罪之行為者，皆為正犯」，將舊法之「實施
    」修正為「實行」。原「實施」之概念，包含陰謀、預備、
    著手及實行等階段之行為，修正後僅共同實行犯罪行為始成
    立共同正犯。是新法共同正犯之範圍已有限縮，排除陰謀犯
    、預備犯之共同正犯。新舊法就共同正犯之範圍既因此而有
    變動，自屬犯罪後法律有變更，而非僅屬純文字修正，應有
    新舊法比較適用之問題，比較修正前，後之規定，以修正後
    之規定較有利於被告。
(二)關於法定刑罰金刑部分，刑法分則編各罪所定罰金之貨幣單
    位原為銀元，且依修正前刑法第33條第5 款規定，罰金刑為
    1 銀元以上，而有關罰金倍數之調整及銀元與新臺幣之折算
    標準，則定有「罰金罰鍰提高標準條例」及「現行法規所定
    貨幣單位折算新臺幣條例」，除罰金以1 銀元折算3 元新臺
    幣外，並將72年6 月26日以前修正之刑法部分條文罰金數額
    提高2 至10倍，其後修正者則不再提高倍數；嗣修正後刑法
    第33條第5 款則將罰金刑提高為新臺幣1千 元以上，並以百
    元計算之，且因刑法第33條第5 款所定罰金貨幣單位既已改
    為新臺幣，刑法分則編各罪所定罰金之貨幣單位亦應配合修
    正為新臺幣，且考量刑法修正施行後，不再適用「現行法規
    所定貨幣單位折算新臺幣條例」，為使刑法分則編各罪所定
    罰金之最高數額與刑法修正前趨於一致，爰增訂刑法施行法
    第1 條之1 規定，將刑法分則編各罪所定罰金之貨幣單位均
    改為新臺幣，並將72年6 月26日以前修正之刑法部分條文罰
    金數額提高為30倍，其後修正者則提高為3 倍。是以刑法分
    則編各罪所定罰金刑之最高數額，以及臺灣地區與大陸地區
    人民關係條例第79條關於併科罰金部分，於上開規定修正後
    仍屬一致，並無不同；但關於刑法第33條第5 款所規定罰金
    刑之最低數額，修正前為銀元1 元即新臺幣3 元以上，因修
    正後已提高為新臺幣1 千元以上，自以修正前之規定較為有
    利。
(三)關於牽連犯之規定，修正後刑法第55條刪除有關牽連犯之規
    定，原屬牽連犯之數個犯罪行為，依新法應數罪併罰，比較
    修正前規定可依一罪論處，顯然罪刑之處罰發生變動，而以
    修正前之規定較有利於被告，應依刑法第2 條第1項 前段之
    規定，適用修正前刑法第55條之規定。
(四)刑法第56條連續犯之規定，業經刪除，此刪除雖非犯罪構成
    要件之變更，但顯已影響行為人刑罰之法律效果，自屬法律
    有變更，故如行為人基於概括犯意之多數行為而觸犯同一罪
    名者，依舊法規定應以一罪論，僅得加重其刑至二分之一，
    為裁判上一罪，如依新法規定，則須就各行為所犯之罪，各
    別論處後，再依數罪併罰之例，合併定其應執行之刑，依新
    法第2 條第1 項規定，比較新、舊法結果，仍應適用較有利
    於被告之行為時法律即舊法論以連續犯（最高法院95年第8
    次刑事庭會議決議參照）。
(五)綜合上開新舊法比較之結果，新法對被告並未有利，應依刑
    法第2 條第1 項前段規定，全部適用被告行為時之法律。至
    關於自首之規定，已由原規定：「對於未發覺之罪自首而受
    裁判者，減輕其刑。但有特別規定者，依其規定。」，變更
    為「對於未發覺之罪自首而受裁判者，得減輕其刑。但有特
    別規定者，依其規定。」，即將自首必減輕其刑之規定改為
    得減輕其刑。惟依上開最高法院95年度第8 次刑庭會議決議
    ，本件被告犯罪在新法施行前，自首（96年6 月26日）在新
    法施行後，自應直接適用新法第62條之規定，併予敘明。
三、論罪科刑：
  (一)按大陸地區人民非經主管機關許可，不得進入台灣地區；又
    不得使大陸地區人民非法進入台灣地區，台灣地區與大陸地
    區人民關係條例第10條第1 項及第15條第1 項第1 款定有明
    文。次按台灣地區與大陸地區人民關係條例第79條第1 項處
    罰違反同條例第15條第1 款所定使大陸地區人民非法進入台
    灣地區罪，凡非經合法手續進入者皆包含之，自不以偷渡進
    入為限（最高法院90年度台上字第3180號、92年度台上字第
    40號判決足參），而大陸地區人民，其父母、配偶或子女在
    台灣地區設有戶籍者，得申請進入台灣地區探親，大陸地區
    人民進入台灣地區許可辦法第3 條第1項 第3 款固有明文，
    然本件被告丁○○為使大陸地區人民俞玉英得依據上開規定
    入境台灣地區，其與俞玉英無結婚合意仍與之辦理結婚手續
    ，以徒具外觀合法形式之結婚，任以探親為由申請俞玉英來
    台，藉以規避我國政府對大陸地區人民入境之管制，被告實
    質上形同以非法手段使大陸地區人民進入台灣。另戶籍謄本
    等戶籍資料文件，為戶政機關之公務員職務上所掌之公文書
    ，該管公務員對於戶籍登記申請，並無實質審查之權。故核
    被告於上開所為，係犯刑法第216 條、第214 條之行使使公
    務員登載不實文書罪及違反臺灣地區與大陸地區人民關係條
    例第15條第1 款、第79條第1 項之使大陸地區人民非法進入
    臺灣地區罪。被告與共犯「阿喜仔」就使大陸地區人民非法
    進入臺灣地區之犯行，有犯意聯絡及行為之分擔；被告與共
    犯「阿喜仔」、俞玉英就行使使公務員登載不實文書之犯行
    ，有犯意聯絡及行為之分擔，均應分別依修正前刑法第28條
    論以共同正犯。
  (二)被告使公務員登載不實之低度行為，應為被告嗣後持之行使
    之高度行為所吸收，不另論罪。被告先後二次犯臺灣地區與
    大陸地區人民關係條例第15條第1 款、第79條第1 項之使大
    陸地區人民非法進入臺灣地區罪，係基於同一婚姻關係所為
    ，且手法相同，顯係基於概括之犯意為之，應依修正前刑法
    第56條之規定論以一罪，並加重其刑。被告所犯上揭行使使
    公務員登載不實文書罪及使大陸地區人民非法進入臺灣地區
    罪等二罪之間，有方法目的之牽連關係，均應從一重依使大
    陸地區人民非法進入臺灣地區罪處斷。被告所犯於92年2 月
    18日第一次使大陸女子俞玉英入境臺灣之使大陸地區人民非
    法進入臺灣地區罪，雖未據檢察官聲請簡易判決處刑，然與
    檢察官聲請簡易判決處刑被告第二次於95年3 月11日使大陸
    女子俞玉英入境臺灣之使大陸地區人民非法進入臺灣地區部
    分，有連續犯之裁判上一罪關係，為聲請簡易判決效力所及
    ，本院自得加以審究。
  (三)被告使大陸女子俞玉英於92年2 月18日第一次來台之違反臺
    灣地區與大陸地區人民關係條例第15條第1 項規定之行為後
    ，臺灣地區與大陸地區人民關係條例第79條關於違反同條例
    第15第1 款所規範之使大陸地區人民非法進入臺灣地區之處
    罰規定業經變更，原同條例第79條第1 項係規定：「違反第
    15條第1 款規定者，處5 年以下有期徒刑、拘役或科或併科
    新臺幣50萬元以下罰金」；而前開規定業於92年10月29日修
    正，同年12月31日施行，按修正後之規定，違反第15條第1
    款規定者，處1 年以上7 年以下有期徒刑，得併科新臺幣10
    0 萬元以下罰金。然且按連續犯之數行為有跨越新舊法時，
    應適用新法，不生新舊法比較問題（最高法院27年上字第16
    07號判例參照），是被告所為連續二次使大陸地區人民非法
    進入臺灣地區犯行，其行為完成之時點係於95年3 月11日已
    在92年12月31日臺灣地區與大陸地區人民關係條例第79條第
    1 項修正施行以後，自無新舊法比較適用之問題，應直接適
    用92年12月31日修正施行之臺灣地區與大陸地區人民關係條
    例第79條第1 項，公訴意旨認應適用修正前之臺灣地區與大
    陸地區人民關係條例第79條第1 項規定，容有誤會，附此敘
    明。
  (四)另按臺灣地區與大陸地區人民關係條例於92年10月29日修正
    前，第79條第2 項原規定：「以犯前項之罪為常業者，處1
    年以上7 年以下有期徒刑，得併科新臺幣100 萬元以下罰金
    」。該條項規定係86年5 月14日修正時增訂，其立法理由稱
    ：「邇來『蛇頭』（指安排大陸地區人民偷渡至大陸地區以
    外地區之人）引介大陸偷渡客進入臺灣地區，日趨猖狂，嚴
    重危害社會秩序及國家安全，自應依本條第1 項予以懲處；
    如以之為常業，其惡性更為重大，爰增訂第2 項，加重處罰
    常業犯」。該條於92年10月29日再修正為：「意圖營利而犯
    前項之罪者，處3 年以上10年以下有期徒刑，得併科新臺幣
    500 萬元以下罰金」，立法理由則以：「現行條文第2 項係
    以『常業犯』為加重處罰之對象，惟適用對象及遏阻效果均
    相當有限，爰修正改以『意圖營利』為加重處罰之要件．．
    ．」（見立法院第5 屆第3 會期第12次會議議案關係文書）
    。足見，上開條例第79條第2 項規定，原係專為「蛇頭」而
    為之加重處罰規定。此項規定，自應以該「蛇頭」之獲利與
    其非法安排大陸地區人民非法進入臺灣地區之行為間，具有
    相當之對價關係為限。至未婚男女因貪圖小利而充任「蛇頭
    」之假結婚人頭，僅為因假結婚而喪失形式上未婚身分，及
    須承擔將來受刑事訴追風險之代價，尚難認係因安排大陸地
    區人民非法進入臺灣地區之對價，自非本項加重處罰規定之
    適用對象。現行上開條例第79條第2 項雖係為擴大適用對象
    ，而收遏阻效果而為，惟其適用對象如無限擴張，亦非修法
    原意。尤其修法後之有期徒刑刑度，自1 年以上7 年以下有
    期徒刑，大幅提高為3 年以上10年以下有期徒刑，如認無對
    價關係之單純充任假結婚人頭之行為人，仍為本條項規範，
    而為該加重處罰之對象，難認符合上開修法本意，亦有違反
    刑罰謙抑及比例原則之虞。本件被告僅單純充任大陸地區人
    民之人頭丈夫，於92年、95年間使俞玉英非法進入臺灣地區
    ，雖經「阿喜仔」承諾6 萬元之利益（實際僅於92年間收取
    2 萬元），然依前開說明尚難認屬使大陸人民非法進入臺灣
    地區之對價，自不能以上開條例第79條第2 項之罪相繩，亦
    予敘明。
  (五)被告於犯罪未經發覺前，向警方自首並接受裁判，有警詢筆
    錄1 份可憑，已符合自首之規定，而其於96年6 月26日自首
    ，自首時間係在刑法修正後，自應適用修正後刑法第62條前
    段規定減輕其刑，並依法先加重後減輕之。
  (六)爰審酌被告以假結婚方式申辦結婚登記進而連續使大陸地區
    人民來臺，足以損害於戶政作業之確實，且對於臺灣地區之
    安全及社經秩序造成潛在影響，實有非是，惟念被告坦承犯
    行，犯後態度良好及其犯罪動機、手段、目的等一切情事，
    量處如主文所示之刑。又被告前揭犯罪時間係在96年4 月24
    日以前，並無中華民國九十六年罪犯減刑條例第3 條第1 項
    所定不予減刑之情形，併依中華民國九十六年罪犯減刑條例
    規定，減其宣告刑二分之一。
  (七)末查被告5 年內未曾因故意犯罪受有期徒刑以上刑之宣告，
    有臺灣高等法院被告前案紀錄表附卷可憑，且被告已高齡77
    歲，因一時經濟狀況不佳，失慮不周致為本件犯行，歷此偵
    、審程序及刑之宣告後，應知所警惕，是本院因認所宣告之
    刑以暫不執行為適當，予以宣告緩刑3 年。
四、聲請簡易判決處刑意旨另以：被告丁○○與共犯「阿喜仔」
    、俞玉英，除上開論罪科刑之部分，尚基於共同行使使公務
    員登載不實文書及使大陸地區人民非法進入臺灣地區之概括
    犯意，由丁○○檢具大陸地區人民進入臺灣地區旅行證申請
    書、登載有「與大陸地區人民俞玉英結婚之」不實事項之戶
    籍謄本、結婚公證書、認證書等文件，向入出境管理局據以
    行使，而使境管局承辦人員將上開文件收為附件，據以製發
    中華民國臺灣地區旅行證，使俞玉英於96年6 月20日非法進
    入臺灣地區，因認被告丁○○於此部分亦涉犯刑法第216 條
    、第214 條之行使使公務員登載不實文書罪及違反臺灣地區
    與大陸地區人民關係條例第15 條 第1 款、第79條第1 項之
    使大陸地區人民非法進入臺灣地區罪嫌等語。
  (一)按犯罪事實應依證據認定之，無證據不得認定犯罪事實；又
    不能證明被告犯罪者，應諭知無罪之判決；刑事訴訟法第15
    4 條第2 項、第301 條第1 項分別定有明文。又按刑事訴訟
    法上所謂認定犯罪事實之證據，係指足以認定被告確有犯罪
    行為之積極證據而言，如未能發現相當證據或證據不足以證
    明，自不能以推測或擬制之方法，以為裁判基礎，最高法院
    29年上字第3105號及40年台上字第86號分別著有判例可資參
    照。
  (二)訊據被告堅決否認有此部分之行使使公務員登載不實文書罪
    及使大陸地區人民非法進入臺灣地區罪犯行，辯稱：「於95
    年俞玉英進入臺灣後，就與俞玉英失聯，96年6 月20 日 那
    次，並沒有去辦理俞玉英入境事宜」等語。經查：入出境管
    理局於94年3 月雖核准大陸女子俞玉英依親居留，而使大陸
    女子俞玉英於95年3 月11日入境，業如前述（詳見前開論罪
    科刑部分），然因該次依親居留到期，大陸女子俞玉英乃自
    行於96年5 月21日申請加簽，經入出境管理局核准後，於96
    年5 月22日出境，再於96年6 月20日依加簽程序入境，而該
    加簽程序係俞玉英自行申請，且無須檢附任何文件，有俞玉
    英入出境資料1 份，及內政部入出國及移民署97年5 月15日
    移屬資處亦字第09711047110 號函及所附中華民國臺灣地區
    入出境許可證加簽申請書影本1 份在卷可證（見本院審訴字
    卷第18至19頁），是以大陸女子俞玉英得於96年6 月20日入
    境，顯係基於自行申請之加簽程序，被告就此部分之使大陸
    地區人民非法進入臺灣地區罪，顯無犯意聯絡、行為分擔，
    又該次加簽申請無須檢附戶籍謄本，自無行使使公務員登載
    不實文書之問題，被告亦無可能就此部分成立行使使公務員
    登載不實文書罪甚明。
  (三)綜上所述，公訴人認被告此部分，亦應成刑法第216 條、第
    214 條之行使使公務員登載不實文書罪及違反臺灣地區與大
    陸地區人民關係條例第15條第1 款、第79條第1 項之使大陸
    地區人民非法進入臺灣地區罪，並無證據可證明，本應為無
    罪之諭知。惟依公訴意旨所示，此部分行為若成立犯罪，亦
    與前開犯罪事實，有連續犯、牽連犯之裁判上一罪關係，是
    以爰不另為無罪之諭知，附此敘明。
據上論結，應依刑事訴訟法第299 條第1 項前段，臺灣地區與大
陸地區人民關係條例第79條第1項，刑法第11條前段、第2 條第1
項前段、修正前刑法第28條、第55條、第56條、刑法第216 條、
第214 條、刑法第62條前段、第74條第1 項第1 款，刑法施行法
第1 條之1 ，中華民國九十六年罪犯減刑條例第2 條第1 項第3
款、第7 條，判決如主文。
本案經檢察官丙○○到庭執行職務。
中    華    民    國    98    年    4     月    22    日
                  刑事第十一庭審判長法  官  黃三友
                                    法  官  何佩陵
                                    法  官  陳億芳
以上正本證明與原本無異。
如不服本判決應於收受送達後10日內向本院提出上訴書狀，並應
敘述具體理由；如未敘述上訴理由者，應於上訴期間屆滿後20日
內向本院補提理由書（均須按他造當事人之人數附繕本）「切勿
逕送上級法院」。
中    華    民    國    98    年    4     月    23    日
                                    書記官  林靜慧
中華民國刑法第214 條（使公務員登載不實罪）
明知為不實之事項，而使公務員登載於職務上所掌之公文書，足
以生損害於公眾或他人者，處3 年以下有期徒刑、拘役或5 百元
以下罰金。
中華民國刑法第216 條（行使偽造變造或登載不實之文書罪）
行使第210 條至第215 條之文書者，依偽造、變造文書或登載不
實事項或使登載不實事項之規定處斷。
臺灣地區與大陸地區人民關係條例第15條第1款
下列行為不得為之：
一、使大陸地區人民非法進入臺灣地區。
臺灣地區與大陸地區人民關係條例第79條第1項
違反第 15 條第 1 款規定者，處 1 年以上 7 年以下有期徒刑，
得併科新臺幣一百萬元以下罰金。


司法院資訊處製作；財團法人民間司法改革基金會備份。
